臺灣屏東地方法院民事裁定　　　　　　 100年度監宣字第65號
聲　請　人　郭玉英
代　理　人　范仲良律師
相　對　人　張福源
上列聲請人聲請監護宣告事件，本院裁定如下：
    主    文
宣告張福源（男、民國○○年○月○日生、身分證統一編號：Ｚ
000000000號）為受輔助宣告之人。
選定郭玉英（女、民國○○○年○月○日生、身分證統一編號：
Ｚ000000000號）為受輔助宣告人之輔助人。
聲請費用新臺幣壹仟元由受輔助宣告之人負擔。
    理    由
一、聲請意旨略以：聲請人郭玉英之子即相對人張福源（男、民
    國○○年○ 月○ 日生、身分證統一編號：Ｚ000000000號）因罹
    患慢性精神分裂症，雖經延醫診治，惟均無起色，已致不能
    為意思表示或受意思表示，或辨識其意思表示效果之程度，
    為此依民法第14條第1 項之規定，聲請對其為監護之宣告等
    語。
二、按法院對於監護之聲請，認為未達民法第14條第1 項之程度
    者，得依民法第15條之1 第1 項規定，為輔助之宣告，民法
    第14條第3 項定有明文；法院對於監護之聲請，認為未達民
    法第十四條第一項之程度，而有輔助宣告之原因者，得依職
    權以裁定變更為輔助宣告，亦為民事訴訟法第624 條之3 第
    1 項所明定。次按對於因精神障礙或其他心智缺陷，致其為
    意思表示或受意思表示，或辨識其意思表示效果之能力，顯
    有不足者，法院得因本人、配偶、四親等內之親屬、最近一
    年有同居事實之其他親屬、檢察官、主管機關或社會福利機
    構之聲請，為輔助之宣告。受輔助宣告之人，應置輔助人，
    民法第15條之1 第1 項、第1113條之1 第1 項亦定有明文。
    另依民法第1113條之1 第2 項準用同法第1111條之1 規定，
    法院選定輔助人時，應依受輔助宣告之人之最佳利益，優先
    考量受輔助宣告之人之意見，審酌一切情狀，並注意下列事
    項：(一)受輔助宣告之人之身心狀態與生活及財產狀況。(二)受
    輔助宣告之人與其配偶、子女或其他共同生活之人間之情感
    狀況。(三)輔助人之職業、經歷、意見及其與受輔助宣告之人
    之利害關係。(四)法人為輔助人時，其事業之種類與內容，法
    人及其代表人與受輔助宣告之人之利害關係。
三、經查，聲請人主張上開各情，業據提出屏安醫院附設門診部
    診斷證明書影本、戶籍謄本各1 份為證，並經本院前往屏安
    醫院，於鑑定人黃文翔醫師前點呼相對人，並詢問其年籍、
    住所等問題，其尚能正確回答，且就畢業學校、家庭成員狀
    況亦能詳細敘述，亦能辨識聲請人為其母親。本院另就相對
    人之精神及心智狀況訊問鑑定人，經鑑定人鑑定結果，認相
    對人自21歲時開始有精神症狀，因此在軍中服役時喝鹽酸自
    殺。嗣經送往海軍總醫院、高雄醫學大學附設醫院精神科病
    房住院，並在北投818 精神科醫院住院至退伍，退伍後陸續
    住過屏東賴精神科醫院、高雄凱旋醫院、屏安醫院、高雄慈
    惠醫院、國軍高雄總醫院等精神科醫院，出院後由家人照顧
    迄今。個案意識清楚，可與人交談，說話速度緩慢，亦能認
    字、寫字，簡單之計算能力尚可，對於金錢與數字尚有概念
    ，然現實判斷能力欠佳。會談中個案情緒略為低落，目前尚
    有聽幻覺及附身症候群等精神症狀，無法分辨抽象名詞之意
    義，認知功能受損，行為退化。經過心理衡鑑智力測驗檢查
    ，個案總智商商數為65，落在輕度智能障礙範圍內，且呈現
    思考不符現實、疑心病重、人際互動退縮及絕望、悲傷等情
    緒反應，個案目前之現實判斷能力有缺損，因此對於較為複
    雜的生活事務之處理及金錢管理會出現困難，衝動控制能力
    也較差。綜上來看，個案各項功能明顯退化，簡單的衣、食
    、衛生、交通等生活可以自理，但是因為個案之衝動控制能
    力不佳，過去處理財務十分輕率，易遭詐騙，因此可以判斷
    個案已經因為罹患長期之慢性精神分裂症導致個人認知功能
    受損，以致於現實判斷能力下降，為意思表示或受意思表示
    或辨識其意思表示效果之能力亦因而明顯受損，無法完全獨
    力處理個人事務與從事個人財務管理，建議個案已達輔助宣
    告之標準等情，有本院100 年6 月14日訊問筆錄、屏安醫院
    100 年6 月14日屏安醫字第（100 ）0238號函附之監護宣告
    及輔助宣告事件用精神鑑定報告書1 份在卷可憑。綜上所述
    ，本院審酌上開勘驗結果及醫師所為之鑑定意見，認相對人
    非完全不能辨識其意思表示之效果，未達應受監護宣告之程
    度，惟其辨識能力顯有不足。從而，聲請人聲請監護宣告，
    尚屬有間，惟相對人仍有輔助宣告之原因，爰依職權以裁定
    變更為輔助宣告。
四、末查，聲請人為相對人之母親，且其自罹病後均係由聲請人
    協助處理相關事宜，本院審酌聲請人郭玉英為相對人之母親
    ，亦有意願擔任相對人之輔助人，由聲請人郭玉英任相對人
    之輔助人，能符合受輔助宣告人之最佳利益，爰選定聲請人
    郭玉英為輔助人。
五、依民事訴訟法第608 條第1 項、第624 條之1 第3 項、第
    624 條之3 第1 項，非訟事件法第24條第1 項，裁定如主文
    。
中    華    民    國   100    年    6     月    29    日
                        家事庭法  官  趙家光
以上正本係照原本作成。
如不服本裁定關於選定輔助人之部分，應於送達後10日內向本院
提出抗告狀，並繳納抗告費新臺幣1,000 元；其餘關於輔助宣告
之部分，不得抗告。
如欲申請辦理輔助宣告登記，宜先確定本裁定是否生效。
中    華    民    國   100    年    6     月    29    日
                              書記官  簡慧瑛